臺灣雲林地方法院刑事判決　　　　　　 95年度交易字第144號
公　訴　人　臺灣雲林地方法院檢察署檢察官
被　　　告　丙○○
上列被告因過失致死等案件，經檢察官提起公訴（95年度偵字第
5466號），嗣因被告就被訴事實為有罪之陳述，經本院合議庭裁
定由受命法官獨任適用簡式審判程序審理，判決如下：
    主  文
丙○○服用酒類，不能安全駕駛動力交通工具而駕駛，處有期徒
刑參月，如易科罰金，以新臺幣壹仟元折算壹日；又因過失致人
於死，處有期徒刑伍月，如易科罰金，以新臺幣壹仟元折算壹日
。應執行有期徒刑陸月，如易科罰金，以新臺幣壹仟元折算壹日
。
    事  實
一、丙○○領有普通小型車之駕駛執照，於民國95年10月20日下
    午3 時許，在雲林縣莿桐鄉之友人住處飲用米酒，至同日5
    時許，明知已達不能安全駕駛動力交通工具之程度，竟貿然
    駕駛車牌號碼9U-4905 號自用小客車，自該處出發欲前往同
    縣斗六市，嗣於同日下午5 時15分許，沿同縣斗南鎮○○路
    由西往東方向行經該路181 號前時，本應注意汽車駕駛人飲
    用酒類後其吐氣所含酒精濃度超過每公升0.25毫克以上者，
    不得駕車，且汽車行駛時，駕駛人應注意車前狀況，並隨時
    採取必要之安全措施，而當時天候晴朗、夜間有照明、路面
    狀態乾燥、無缺陷且無障礙物、視距良好，依其智識、能力
    又無不能注意之情事，竟疏未注意及此，適有陳元科同向騎
    乘腳踏車在其右前方，丙○○因而以所駕駛之自用小客車右
    前車頭衝撞陳元科之腳踏車車尾，使陳元科彈至上開自用小
    客車引擎蓋上，頭部碰撞擋風玻璃，致頭蓋骨破裂、骨折，
    引起顱內出血，於送抵醫院前即死亡。丙○○肇事後立即停
    車查看，且對於未發覺之過失致死犯行，主動向據報到場處
    理之警員坦承肇事，而接受裁判，並經警測得其呼氣酒精濃
    度高達每公升1.12毫克。
二、案經陳元科之妻乙○○○告訴臺灣雲林地方法院檢察署檢察
    官偵查起訴。
    理  由
壹、程序部分
一、按本件被告丙○○所犯係死刑、無期徒刑、最輕本刑為3 年
    以上有期徒刑以外之罪，其於準備程序就前揭被訴事實為有
    罪之陳述，經受命法官告知簡式審判程序之旨，並聽取其與
    公訴人之意見後，本院認無不得或不宜改依簡式審判程序進
    行之情事，依刑事訴訟法第273 條之1 第1 項、第284 條之
    1 規定，裁定本件由受命法官獨任進行簡式審判程序，合先
    敘明。
貳、實體部分
一、酒醉駕車部分
  (一)上揭被告服用酒類不能安全駕駛動力交通工具而駕駛之犯罪
    事實，業據被告於警詢、偵查及本院審理中均坦承不諱，並
    有酒精濃度檢測表、刑法第185 條之3 案件測試觀察紀錄表
    各1 份附卷可稽。
  (二)按所謂服用酒類不能安全駕駛動力交通工具者，參考德國、
    美國之認定標準，駕駛人於呼氣中酒精濃度達每公升0.55毫
    克以上者，肇事率為一般正常人之10倍，已達不能安全駕駛
    之程度，此有法務部88年5 月18（88）法檢字第001669號函
    可資參照。另血液中酒精對人體之影響如下：(一)每1 百毫升
    血液中（下同）有10至50毫克者（10～50 mg /100mL，換算
    後相當於呼氣酒精濃度為0.047 至0.238m g/L）：精神欣快
    ，注意力、判斷力減低，抑制力變小。(二)濃度介於50至100
    毫克者（即呼氣酒精濃度介於0.238 至0. 467m g/L） ：興
    奮或鎮靜，肌肉協調能力受損，反應遲鈍。(三)濃度介於150
    至300 毫克者（即呼氣酒精濃度介於0.714 至1.428mg/L）
    ：精神錯亂，平衡感受損，言詞不清，定向力障礙，感覺障
    礙（學者駱宜安所著刑事鑑識學，84年1 月初版第392 頁參
    照）。
  (三)查被告肇事後所測得之呼氣酒精濃度高達每公升1.12毫克，
    且依警員觀察結果，被告於查獲、測試或訊問過程有語無輪
    次、含糊不清、多話之情形，有前揭酒精濃度檢測表及刑法
    第185 條之3 案件測試觀察紀錄表可佐，再參以被告酒後駕
    車已發生肇事之結果，依前揭說明，堪認其駕車當時已達不
    能安全駕駛動力交通工具程度。綜上足認，被告上開自白與
    事實相符，應堪採為被告有罪之證據，被告此部分犯行，堪
    以認定。
二、過失致死部分
  (一)上揭因過失致人於死之犯罪事實，亦據被告於本院審理中坦
    承不諱，並經證人即到場處理警員蔡東晃於偵查中證述：兩
    車碰撞地點在尚未到快車道和機車道分隔線前等語明確。而
    被害人陳元科係因本件事故致顱內出血死亡乙節，亦經臺灣
    雲林地方法院檢察署檢察官督同法醫師相驗屬實，且製有勘
    （相）驗筆錄、相驗屍體證明書及驗斷書各1 份在卷可佐。
    此外，復有交通事故現場照片12張、道路交通事故現場圖、
    道路交通事故調查報告表、酒精濃度檢測表、刑法第185 條
    之3 案件測試觀察紀錄表、財團法人天主教若瑟醫院急診處
    方箋各1 件附卷可稽。
  (二)按汽車駕駛人飲用酒類後其吐氣所含酒精濃度超過每公升0.
    25毫克以上者，不得駕車；汽車行駛時，駕駛人應注意車前
    狀況，並隨時採取必要之安全措施，道路交通安全規則第11
    4 條第2 款、第94條第3 項分別定有明文，而被告考領有普
    通小客車之駕駛執照，有公路監理電子閘門證號查詢汽車駕
    駛人資料1 紙存卷可查，自應知悉上開規定，且本件事發當
    時天候晴朗、夜間有照明、路面狀態乾燥、無缺陷且無障礙
    物、視距良好，有前揭道路交通事故調查報告表可佐，依被
    告之智識、能力又無不能注意之情事，竟於酒後呼氣酒精濃
    度高達每公升1.12毫克，已達不能安全駕駛之程度，仍強行
    駕車，復疏未注意車前狀況，因而肇事，其有過失已至為灼
    然，且被告之過失與被害人之死亡結果間，顯有相當因果關
    係。綜上足認，被告上開自白與事實相符，應堪採為被告有
    罪之證據，被告此部分犯行，亦堪以認定。
  (三)至被告另辯稱：被害人之腳踏車距離伊2 公尺時，突然偏向
    伊車道云云，惟依前揭道路交通事故現場圖、交通事故現場
    照片所示及證人蔡東晃之證述，本件事故發生後，被害人之
    腳踏車係倒於機車道及路緣外之水溝處，附近並有被害人之
    血跡，腳踏車碎片亦均散落在機車道及路緣外之水溝及行人
    道上，距離被告所指其行駛之外車道之距離，至少達2.9 公
    尺（即機車道1.9 公尺與路緣1 公尺）以上，設若被害人有
    突然偏向被告行駛之車道之情事，前開散落物理應出現在被
    告行駛之車道或其附近，而不至於越過機車道及路緣而分布
    在水溝及行人道上，故依現場情形，並無證據足認被害人有
    突然偏向被告所行駛之車道之事實，被告前開所辯自不足採
    信，是被害人就本件事故之發生並未與有過失，附此敘明。
三、論罪科刑部分
  (一)核被告所為，係犯刑法第185 條之3 服用酒類不能安全駕駛
    動力交通工具而駕駛罪及同法第276 條第1 項之過失致死罪
    。被告所犯前開2 罪，犯意各別，行為互殊，構成要件不同
    ，應予分論併罰。又被告酒醉駕車，因而致人死亡，就前開
    過失致死罪部分，應依道路交通管理處罰條例第86條第1 項
    之規定加重其刑。再被告於肇事後，所犯過失致死罪尚未被
    發覺前，主動向據報到場之員警表明為車禍之肇事者並接受
    裁判之情，有雲林縣警察局斗南分局道路交通事故肇事人自
    首情形紀錄表1 紙在卷可稽，業已符合刑法自首之要件，爰
    就所犯過失致死罪部分，依刑法第62條前段規定減輕其刑，
    並依法先加後減。
  (二)本院審酌被告於飲酒後酒精濃度達每公升1.12毫克之情況下
    ，仍貿然駕駛汽車，行駛於公眾往來之道路上，無視於公眾
    生命財產安全之情狀，且因其疏失致被害人死亡，造成被害
    人家屬無法抹滅之傷害，惟念其犯後坦承犯行，且已與被害
    人之家屬成立調解，並賠償新臺幣（下同）130 萬元（不含
    強制險部分），有雲林縣斗南鎮調解委員會調解書1 份在卷
    可查，犯後態度尚屬良好，參以被告前無經法院判刑之前科
    紀錄，有臺灣高等法院被告前案紀錄1 份附卷可稽，素行尚
    可，因認檢察官求處有期徒刑3 年尚屬過重等一切情狀，分
    別量處如主文所示之刑，並定其應執行之刑，及均諭知如易
    科罰金以1 千元折算1 日。
據上論斷，應依刑事訴訟法273 條之1 第1 項、第284 條之1 、
第299 條第1 項前段，道路交通管理處罰條例第86條第1 項，刑
法第185 條之3 、第276 條第1 項、第62條前段、第41條第1 項
、第2 項、第51條第5 款，刑法施行法第1 條之1 第1 項、第2
項，判決如主文。
本案經檢察官甲○○到庭執行職務。
中　　華　　民　　國　　96　　年　　1 　　月　　8 　　日
                    交通法庭    法  官   王雅苑
以上正本證明與原本無異。
如不服本判決，應於判決收受後10日內，向本院提出上訴狀（須
附繕本）。
                                書記官   譚系媛
中　　華　　民　　國　　96　　年　　1 　　月　　10　　日
附錄本案論罪科刑法條全文：
中華民國刑法第185條之3
服用毒品、麻醉藥品、酒類或其他相類之物，不能安全駕駛動力
交通工具而駕駛者，處1 年以下有期徒刑、拘役或3 萬元以下罰
金。
中華民國刑法第276條
因過失致人於死者，處2 年以下有期徒刑、拘役或2 千元以下罰
金。
從事業務之人，因業務上之過失犯前項之罪者，處5 年以下有期
徒刑或拘役，得併科3 千元以下罰金。
